【裁判字號】    98,訴,2076
【裁判日期】    981231
【裁判案由】    償還公費
【裁判全文】
臺北高等行政法院判決
                                      98年度訴字第2076號
                                    98年12月24日辯論終結
原      告  海軍技術學校
代  表  人  甲○○
訴訟代理人  劉嘉裕  律師
被      告  乙○○
上列當事人間償還公費事件，原告提起本件行政訴訟，本院判決
如下：
    主  文
被告應給付原告新臺幣（下同）參拾柒萬捌仟柒佰肆拾伍元，及
自98年10月22日起至清償日止，按年息百分之五計算之利息。
訴訟費用由被告負擔。
    事實及理由
一、本件被告受合法通知，無正當理由未於98年12月24日上午言
    詞辯論時到場，核無民事訴訟法第386 條各款所列情形，爰
    依行政訴訟法第218 條準用民事訴訟法第385 條第1 項前段
    之規定，由原告聲請而為一造辯論判決。
二、事實概要：
    被告於88年6 月25日進入原告學校就讀控制科，於91年9 月
    5 日畢業，嗣因個人因素1 次受記2 大過，經奉核定於94年
    4 月16日退伍。依88年國民中學畢（結）生甄試升學軍事學
    校常備士官班招生簡章第2 條，被告最少應服6 年之役期；
    又依93年7 月27日修頒「軍事學校預備學校軍費生公費待遇
    津貼發給及賠償辦法」第9 條第3 項之規定，如未服滿6 年
    之最少應服役年限，應按其尚未服滿現役最少年限之比例，
    賠償其在校期間所受領之公費待遇及津貼。因被告未服滿6
    年之現役最少年限，經核算被告應賠償37萬8,745 元，原告
    並於95年9 月13日催告被告應於95年10月15日前賠償上開款
    項，惟被告迄今仍未清償給付，原告始提起本件訴訟求償。
三、兩造聲明：
    (一)原告聲明：
      1.被告應給付原告37萬8,745 元，及自本件起訴狀繕本送
        達之翌日（98年10月22日）起至清償日止，按年息百分
        之五計算之利息。
      2.訴訟費用由被告負擔。
    (二)被告聲明：
      被告未提出書狀陳述，亦未於本件準備程序及言詞辯論期
      日到庭。
四、原告主張：
    (一)經查，被告於88年間進入原告學校就讀，於91年任官，此
      有國防部海軍司令部95年5 月19日以海理字第0950002797
      號令暨所附海軍技術學校不適服現役退伍人員賠償表可佐
      （鈞院卷第16頁至第20頁，證2 ）。依88年招生簡章規定
      （鈞院卷第26頁以下，證3 ），被告應服役6 年，惟因個
      人因素1 次受記2 大過而奉令退伍，此有國防部海軍司令
      部95年4 月19日海理字第0950002138號函暨所附被告退除
      給與名冊（鈞院卷第40頁以下，證4 ）可稽。復按軍費生
      係指軍事學校及預備學校受領由國防部編列預算支應公費
      待遇及津貼之學員生，自軍事學校畢業任官後，應服滿招
      生簡章所定之現役最少年限6 年，因年度考績丙上或個人
      因素1 次受記2 大過，經人事評審會考核不適服現役予以
      退伍，致未服滿招生簡章所定之現役最少年限者，應依尚
      未服滿現役最少年限之比例，賠償所受領之公費待遇及津
      貼；而其賠償範圍，應扣除得折抵常備兵役期之入伍及軍
      事訓練時間所受領之公費待遇及津貼，此93年7 月27日修
      頒之「軍事學校預備學校軍費生公費待遇津貼發給及賠償
      辦法」第2 條第1 款、第7 條第3 款、第8 條、第9 條第
      3 項、第10條第2 項定有明文。
    (二)是依上開文令核算賠償表並扣除得折抵常備兵役期之入伍
      及軍事訓練時間所受領之公費待遇及津貼（鈞院卷第47頁
      ，證6 ），即請求賠償總額如下：
      原核定應賠償金額：703,176 元×55.56 ％＝390,685 元
      ，惟應扣除入伍軍事訓練期間所受領之公費待遇及津貼計
      21,489元，故賠償金額應為（703,176 元－21,489元）×
      55.56 ％＝378,745 元。
    (三)另按「人民與中央或地方機關間，因公法上原因發生財產
      上之給付或請求作成行政處分以外之其他非財產上之給付
      ，得提起給付訴訟。因公法上契約發生之給付，亦同」；
      「除別有規定外，給付訴訟以高等行政法院為第一審管轄
      法院」，行政訴訟法第8 條第1 項及第3 項各定有明文。
      準此，被告於94年4 月16日因上開原因不適服現役，而為
      國防部海軍司令部核定退伍，該部並於95年間以令文副知
      被告應賠償事宜；原告亦於95年9 月13日以存證信函通知
      被告清償應賠款項，惟被告迄今仍未償還，原告自得訴請
      被告清償上開款項等語。
    (四)提出原告通知被告賠償公費之存證信函、國防部海軍司令
      部95年5 月19日以海理字第0950002797號令暨所附海軍技
      術學校不適服現役退伍人員賠償表、88年國民中學畢（結
      ）業生甄試升學軍事學校常備士官班招生簡章、國防部海
      軍司令部95年4 月19日海理字第0950002138號函暨所附被
      告退除給與名冊、乙○○應扣除入伍軍事訓練期間所受領
      公費待遇及津貼之明細表、軍事學校預備學校軍費生公費
      待遇津貼發給及賠償辦法等件影本為證。
五、被告主張：
    被告迄未提出書狀陳述，亦未於本件準備程序及言詞辯論期
    日到庭。
六、按「人民與中央或地方機關間，因公法上原因發生財產上之
    給付或請求作成行政處分以外之其他非財產上之給付，得提
    起給付訴訟。因公法上契約發生之給付，亦同。」；「除別
    有規定外，給付訴訟以高等行政法院為第一審管轄法院。」
    ，行政訴訟法第8 條第1 項及第3 項各定有明文。次按「本
    辦法用詞定義如下：一、軍費生：指軍事學校及預備學校（
    以下簡稱學校）受領由國防部編列預算支應公費待遇及津貼
    之學員生。」；「軍費生應履行之義務及應遵行之事項如下
    ：三、軍事學校畢業任官後，應服滿招生簡章所定之現役最
    少年限。」；「違反前條規定者，本人或其法定代理人、保
    證人（以下簡稱賠償義務人) 應賠償所受領之公費待遇及津
    貼。」；「軍費生畢業任官後，因年度考績丙上以下或個人
    因素一次受記大過二次以上，經人事評審會考核不適服現役
    ，予以退伍，致未服滿招生簡章所定之現役最少年限者，應
    依尚未服滿現役最少年限之比例，賠償所受領之公費待遇及
    津貼。」；「前項賠償範圍，應扣除得折抵常備兵役期之入
    伍及軍事訓練時間所受領之公費待遇及津貼。」，軍事學校
    預備學校軍費生公費待遇津貼發給及賠償辦法第2 條第1 款
    、第7 條第3 款、第8 條、第9 條第3 項、第10條第2 項各
    定有明文。
七、原告請求被告償還系爭公費，核屬有據：
    (一)經查，被告於88年間進入原告學校就讀，於91年任官，於
      94年4 月16日退伍，有國防部海軍司令部95年5 月19日以
      海理字第0950002797號令暨所附海軍技術學校不適服現役
      退伍人員賠償表可證（本院卷第16頁至第20頁，證2 ）。
      依88年招生簡章規定（本院卷第26頁以下，證3 ），被告
      應服役6 年，惟因個人因素1 次受記2 大過或年度考績丙
      上而奉令退伍，有國防部海軍司令部95年4 月19日海理字
      第0950002138號函暨所附被告退除給與名冊（本院卷第40
      頁以下，證4 ）可稽，並無不合。
    (二)是依上開文令核算賠償表並扣除得折抵常備兵役期之入伍
      及軍事訓練時間所受領之公費待遇及津貼（本院卷第47頁
      以下，證6 ），即請求賠償總額如下：原核定應賠償金額
      ：703,176 元×55.56 ％＝390,685 元，惟應扣除入伍軍
      事訓練期間所受領之公費待遇及津貼計21,489元，故賠償
      金額應為（703,176 元－21,489元）×55.56 ％＝
      378,745 元。原告於95年9 月13日以存證信函通知被告清
      償應賠款項（本院卷第14頁），惟被告迄今仍未償還。則
      原告依前揭規定，原告請求被告償還系爭公費，核屬有據
      。
八、原告請求被告給付378,745 元及法定遲延利息，為有理由：
    綜上所述，本件被告未服滿6 年之現役最少年限，經核算被
    告應賠償37萬8,745 元（如附表所示）。是原告依前揭規定
    ，請求被告給付原告37萬8,745 元，及自本件起訴狀繕本送
    達之翌日（98年10月22日）起至清償日止，按年息百分之五
    計算之法定遲延利息，為有理由，應予准許。
據上論結，本件原告之訴為有理由，依行政訴訟法第98條第1 項
前段、第218 條，民事訴訟法第385 條第1 項前段，判決如主文
。
中    華    民    國    98    年    12    月   31     日
                  臺北高等行政法院第七庭
                            審判長法  官  林樹埔
                                  法  官  林玫君
                                  法  官  蕭忠仁
上為正本係照原本作成。
如不服本判決，應於送達後20日內，向本院提出上訴狀並表明上
訴理由，如於本判決宣示後送達前提起上訴者，應於判決送達後
20日內補提上訴理由書（須按他造人數附繕本）。
中    華    民    國    98    年    12    月   31     日
                                  書記官  蕭純純


司法院資訊處製作；財團法人民間司法改革基金會備份。
